臺灣高等法院刑事判決　　　　　　 96年度上更(二)字第204號
上　訴　人
即　被　告　甲○○
　　　　　　　　　　（現另案於臺灣桃園女子監獄執行中）
選任辯護人　舒建中律師
上　訴　人
即　被　告　丙○○
　　　　　　　　　　（現於臺灣臺北看守所羈押中）
指定辯護人　吳振賓律師
上列上訴人即被告因強盜等案件，不服臺灣板橋地方法院九十四
年度訴字第一七九三號中華民國九十五年二月十六日第一審判決
（起訴案號：臺灣板橋地方法院檢察署九十四年度核退偵字第四
四０號），提起上訴，經判決後，由最高法院第二次發回更審，
本院判決如下：
    主  文
原判決撤銷。
甲○○、丙○○意圖為自己不法之所有，結夥三人以上，以強暴
至使不能抗拒而取他人之物，累犯，各處有期徒刑柒年陸月。
甲○○、丙○○被訴恐嚇危害安全部分均無罪。
    事  實
一、甲○○有多次施用毒品前科，最近一次係於民國八十九年間
    因施用第一級、第二級毒品案件，經臺灣基隆地方法院以八
    十九年度訴字第四八八號判處有期徒刑八月（施用海洛因）
    、五月（施用安非他命），施用第二級毒品部分未經上訴而
    確定，施用第一級毒品部分經上訴本院，以九十年度上訴字
    第四一一號改判有期徒刑九月，再經上訴最高法院以九十年
    度台上字第二九七三號駁回確定，二罪經檢察官聲請本院以
    九十年度聲字第一九八一號裁定其應執行刑為一年一月，執
    行至九十一年九月三十日縮刑期滿執行完畢（於本案構成累
    犯）；丙○○於八十八年間因販賣第二級毒品案件，經本院
    以八十九年度上更一字第七五一號判處有期徒刑三年七月確
    定，於九十一年五月二十八日縮短刑期假釋出監，於九十一
　  年七月二十日假釋縮刑期滿執行完畢（於本案構成累犯），
    均不知悔改。
二、甲○○、丙○○係同居男女朋友關係，因均染有施用毒品之
    惡習，信用不良，經濟拮据，欲辦理現金卡以支應開銷。於
    九十三年三月間，經友人介紹與可透過管道向銀行申請現金
    卡之丁○○相識，同年五月十五日甲○○填寫申請書及將身
    分證影本交由丁○○用以申請銀行信用卡。翌（十六）日下
    午，甲○○、丙○○急欲籌款施用毒品，因認丁○○多金可
    欺，竟夥同不詳姓名、年籍之成年男子三人，其中二人綽號
    分別為「阿堯」、「贊興」（另一人姓名、綽號不詳）計五
    人，而結夥三人以上，共同基於意圖為自己不法之所有、傷
    害之犯意聯絡，由甲○○駕駛丙○○承租之車號４８９３－
    ＧＴ號黑色休旅車，丙○○坐於駕駛座右側，後座中排則由
    「阿堯」、「贊興」乘坐，另一名姓名不詳之人則坐在休旅
    車之最後排，待車駛至臺北縣三重市○○路○段二十八巷口
    「全家便利超商」前時，推由甲○○撥打電話給丁○○，佯
    稱有朋友要辦現金卡之事，將丁○○引出，「阿堯」則下車
    扮成路人，在車前後觀望把風，甲○○等人則在車內等候。
    同日下午六時三十分許，待丁○○依約前來，甲○○示意丁○○上車再談，丁○○不知原由，即從後門上車，「阿堯」
    隨即跟上，將車門關閉，丁○○遂被夾在後座中排，甲○○
    立即將車沿臺北縣三重市○○路，往二重疏洪道方向行駛。
    此時休旅車最後一排之不詳姓名之成年男子，即趁勢掐住丁○○之脖子，坐在丁○○左側之「贊興」以外型類似尖刀之
    物品（未扣案、亦無法證明除「贊興」外之共犯對此持刀之
    事是否有犯意聯絡）抵住丁○○之腰際，向丁○○稱：伊名
    字叫「搶仔」，表示此係強盜財物之意，並藉詞責問丁○○
    冒名辦理甲○○之現金卡事要求丁○○說明，丁○○莫明所
    以，欲辯解說明，車輛行駛中，「阿堯」及「贊興」立即以
    拳頭左右夾攻，不斷重擊丁○○之頭部、臉部，以此強暴之
    方式，至使丁○○不能抗拒，先將置於丁○○褲子口袋之現
    金新臺幣（下同）一萬二千元取出，因認取得財物太少，竟
    再接續毆打丁○○，致丁○○受有頭部挫傷併血腫、上唇挫
    傷併血腫等傷害，「阿堯」、「贊興」在丁○○不能抗拒之
    狀態下，強取丁○○所戴之白金鑽錶、金戒子各一只、金手
    鍊一條及行動電話一具等財物（含現金，共計約價值十一萬
    餘元），得手後始停止毆打，由「阿堯」或「贊興」（二人
    均未到案）另行起意向丁○○恫嚇稱：「不得報警，否則對
    你及家人不利！」等語，致使丁○○心生畏懼（此部分甲○○、丙○○未共犯，另為無罪之判決，詳後述），並即將丁○○棄置在二重疏洪道某處堤防，甲○○等人始駕車離去；
    事後丁○○驚懼不已，心有顧忌，遂遲遲不敢報案。嗣於九
    十三年十月十七日甲○○另涉「士林夜市三歲女童誘拐案」
    遭警方逮捕，經媒體以「士林夜市小公主遭誘拐」為標題大
    幅披露後，丁○○認甲○○已經遭警逮捕，又不甘遭強，憤
    恨未平，始報警查知上情。
三、案經被害人丁○○訴由臺北縣政府警察局三重分局報請臺灣
    板橋地方法院檢察署檢察官偵查起訴。
    理  由
甲、程序方面：
　　按被告以外之人於審判外之言詞或書面陳述，除法律有規定
　  者外，不得作為證據；又被告以外之人於審判外之陳述，雖
    不符合同法第一百五十九條之一至第一百五十九條之四之規
    定，但經當事人於審判程序同意作為證據，法院審酌該言詞
    陳述或書面陳述作成時之情況，認為適當者，亦得為證據。
    當事人、代理人或辯護人於法院調查證據時，知有第一百五
    十九條第一項不得為證據之情形，而未於言詞辯論終結前聲
    明異議者，視為有前項之同意，刑事訴訟法第一百五十九條
    第一項及第一百五十九條之五分別定有明文。經查，本判決
    下列所引用之各該被告以外之人於審判外之陳述（包含書面
    陳述），固屬傳聞證據部分，檢察官、被告及辯護人於本院
    準備程序及審判期日中，均明示同意此部分之證據有證據能
    力，且迄至言詞辯論終結前亦未撤回前開同意，本院審酌上
    開證據資料製作時之情況，尚無違法不當及證明力明顯過低
    之瑕疵，亦認為以之作為證據應屬適當，故揆諸前開規定，
    爰依刑事訴訟法第一百五十九條之五規定，認前揭證據資料
    均有證據能力，合先敘明。
乙、實體方面：
壹、有罪部分：
一、訊據上訴人即被告甲○○、丙○○固坦承於上揭時、地，與
    「阿堯」、「贊興」及另不詳姓名之成年男子同車，並在車
    上與告訴人丁○○發生衝突，取其財物之事實不諱，但均矢
    口否認被訴強盜及傷害之犯行，被告甲○○、丙○○辯稱：
    該日乃告訴人丁○○打電話約我們出去要還甲○○身分證，
    也是丁○○自動拿出財物，並未去當舖典當財物，丁○○是
    與綽號「阿堯」之人互毆才受傷云云。辯護人為被告丙○○
    辯稱：被告丙○○與告訴人丁○○乃吸食毒品之朋友，被告
    丙○○找丁○○係為了替被告甲○○找回遭盜領的錢，本件
    係單純之債務糾紛云云。辯護人為被告甲○○辯稱：被告甲○○當日之所以找丁○○，係為要回身分證及追討遭盜領的
    錢，車上另三名乃被告甲○○吸食毒品方認識之友人，被告
    甲○○並不清楚為何該三人會與丁○○發生爭吵及打架之事
    云云。
二、惟查：
(一)被告甲○○於九十三年十月二十七日下午一時許，在臺北縣
    政府警察局三重分局警員詢問時所為供述，經原審調閱當日
    錄影帶，於九十四年十一月十八日勘驗（見原審卷(一)第一九
    五至二一三頁），並製作逐句譯文，此有原審勘驗筆錄及筆
    錄譯文一份在卷足稽，核對內容較偵查卷附被告甲○○之警
    詢筆錄詳細甚多，是被告甲○○於警詢中之供詞，自應以原
    審勘驗筆錄所附譯文為準。又被害人丁○○於九十三年十月
    二十一日下午十時許，前往台北縣政府警察局三重分局製作
    筆錄時，已表示「遭人毆傷及搶劫財物」（見核退偵字第四
    四０號卷第二十頁），並「希望將歹徒繩之以法」（見同上
    卷第二十三頁），自已表明對傷害部分提出告訴之意，核先
    敘明。
(二)九十三年五月十六日下午，由被告甲○○駕駛被告丙○○承
    租車號４８９３－ＧＴ號之黑色休旅車，搭載被告丙○○、
    「阿堯」、「贊興」及另一綽號不詳之成年男子計共五人，
    至臺北縣三重市○○路○段三十八巷口「全家便利超商」前
    ，藉詞有友人欲辦現金卡，將告訴人丁○○引出，被告甲○○再將車沿臺北縣三重市○○路，往二重疏洪道方向行駛，
    在車內由最後一排不詳姓名之男子，趁勢掐住告訴人丁○○
    之脖子，後座中排左側之「贊興」以外型類似尖刀之物品抵
    住告訴人丁○○之腰際，被告丙○○向丁○○稱：伊名字叫
    「搶仔」，表示此係強盜財物之意，「阿堯」及「贊興」施
    以拳頭，左右夾攻，不斷重擊告訴人丁○○之頭部、臉部，
    以此強暴之方式，至使告訴人丁○○不能抗拒，而取得告訴
    人所有現金一萬二千元、白金鑽錶、金戒子各一只、金手鍊
    一條及行動電話一具等財物，並致告訴人丁○○受有頭部挫
    傷併血腫、上唇挫傷併血腫等傷害之加重強盜、傷害之犯罪
    事實，業據證人即告訴人丁○○於偵查、原審及本院前審結
    證明確（見偵一一二二卷第四十五至四十七頁、第五十二頁
    、第六十一頁、核退偵四四０卷第八十一頁、原審卷第一五
    七至一六五頁、上訴卷第八十六頁）；復有卷附宏仁醫院九
    十三年五月十七日診斷證明書、汽車租賃契約書影本各一紙
    足稽（見核退偵四四０卷第四十四頁、第三十二頁），堪認
    屬實。。
(三)被告甲○○對於渠等強取告訴人丁○○前揭財物之原因，於
    警詢時供承：「這件事情的來源，是因為我沒有申請寶華銀
    行即泛亞銀行之現金卡，但是那小姐有打電話來，就是那簡
    訊通知我說，謝謝用他那個現金卡，我們才會約他出來。對
    ，是這樣子來的，他們就一直打他（按指告訴人）說：『你
    給他（按指被告甲○○）偷辦現金卡對不對？』，因為我寶
    華銀行那是詐騙請款」云云（見原審卷(一)第一九九至二００
    頁）。於偵查中則供承：「……另外我約他（按指告訴人）
    ，是因為九十二年間我請他辦萬泰銀行現金卡，我領到萬泰
    銀行現金卡後，我九十二年十二月或九十三年一月左右拿到
    帳單後，發現有被預借現金三萬元，但不是我預借的，我約
    丁○○本次見面也是為討回此預借現金的三萬元。因之前不
    知是何人預借現金，待丁○○的好友說是丁○○預借現金的
    ，所以才在九十三年五月向丁○○約見面……」云云（見核
    退偵四四０卷第七十九頁）。再於原審準備程序庭後書狀供
    稱：「……被告見丁○○與萬泰銀行有熟不疑有他，待現金
    卡下來，友人綽號『小龍』及丁○○便與被告前往萬泰銀行
    ，被告於綽號『小龍』之車中，丁○○告知領取現金卡需身
    分證影印本，於是被告便將身分證交予丁○○，這時丁○○
    告誡被告先留在車上，因為被告染有惡習，手掌上滿是施打
    毒品之痕跡，銀行門口有警員，怕被告不慎被查問不好，被
    告不疑有他便獨自留在『小龍』之車中，約一個半時辰，見
    友人『小龍』回到車中，……將萬泰銀行現金卡交付給被告
    ，於是友人『小龍』便載被告回蘆洲，當時時間為晚間二十
    時左右，被告並未去使用現金卡，待二日後，被告欲動用現
    金卡時已沒有金額可以使用。」云云（見原審卷(一)第一三五
    至一三六頁）。於原審審理時又以證人之身分證稱：「……
    之前我辦萬泰的卡的時候，丁○○說要幫我開卡，結果開一
    開之後，給我一張空卡。空卡就是卡的整個額度已經被提領
    了。……」、「……丁○○叫我簽一簽，要把卡給我，但是
    當時我毒癮發作，丁○○說開卡錯誤卡片會被吃掉，我請他
    幫我開卡。」、「（你何時知道額度已被提領完？）兩天後
    ，因為當時我毒癮發作，所以急著去找毒品，沒有想到要去
    領錢。」云云（見原審卷(二)第十一頁、第十四至十五頁）。
    綜上，被告甲○○所辯有關案發日找告訴人外出之目的，係
    為追討被盜借現金卡之三萬元。惟被告甲○○於警詢時係供
    稱：「寶華銀行」現金卡遭冒名申請云云；其於偵查及原審
    審理時則稱：係其申辦「萬泰銀行」之現金卡後遭盜借云云
    ；再於偵查及原審審理時，就告訴人丁○○如何盜領其現金
    卡之過程，為何到萬泰銀行淡水分行門前伊不親自下車領卡
    ，告訴人丁○○係在領卡時，亦或開卡時盜借其現金卡，其
    先後供述互相矛盾，已不足以遽信。
(四)又證人即被害人丁○○於本院上訴審審理時證稱：被告甲○○之前請別人辦，錢被別人領走，後來找伊幫忙辦，伊還沒
    有送到銀行，被告甲○○就約伊出去，要伊上車，她身邊的
    二個朋友就一直打伊，他們要伊交出身上的東西，但伊想伊
    又沒有拿他們的錢，因為伊一直被打，所以就讓他們朋友搜
    伊口袋、拔走伊身上的東西（見上訴卷第八十六頁）；要伊
    交出財物的原因，說是萬泰銀行的事，當天是星期六，伊還
    沒有幫被告甲○○辦；被告甲○○有將身分證、申請書交給
    伊，但申請書上的簽名是被告甲○○自己簽的，被告朋友叫
    伊交出財物時，已無法抗拒，伊根本還沒有幫被告甲○○申
    請，他們就誤會伊偷錢，伊身上的財物也都沒有了等語（見
    上訴卷第八十六頁反面）；核被告甲○○申辦萬泰銀行ＧＥ
    ＯＲＧＥ　ＡＮＤ　ＭＡＲＹ現金卡（卡號：000000
    000000號），核卡後係由被告甲○○於九十二年十月
    二十四日親自在該行領用申請書暨卡約定書上親自簽名具領
    無誤等事實，業經被告於原審坦承在卷（見原審卷(二)第六十
    二頁）；並有該行承辦人張嘉玲於偵查中之證詞可按（見核
    退偵字第四四０卷第一０二至一０四頁）；復有卷附萬泰銀
    行九十四年五月三十一日泰消訴字第０９４９９００１０８
    ９號函、九十四年十月三日泰淡字第０９４０５５５００６
    ０號函，及所附小額循環信用貸款核定書、領用申請書暨卡
    約定書足稽，領卡之次日即二十日該卡始有第一生筆預借現
    金三萬元之交易，此亦有該行九十四年九月十九日泰淡字第
    ０９４０５５５００５７號函附之交易明細表可查（見原審
    卷(一)第一一四至一一六頁、第九十至九十一頁）。而被告甲○○申辦之前揭萬泰銀行現金卡，乃九十二年十月二十四日
    由被告甲○○親自領卡，有上述領用申請書暨卡約定書在卷
    可證，而經本院前審函查萬泰銀行淡水分行有關該現金卡預
    借現金三萬元之確切時間，據函覆為九十二年十月二十五日
    二十三時五十一分，而因屬營業時間外提領之故，所以為次
    （二十六）日帳，有該行九十五年十月二十日泰（９５）淡
    字第９５０５５５００６１號函附卷可稽（見本院更一審卷
    第四十三至四十四頁）。是被告甲○○領卡之「翌日」方有
    預借現金之事，此時現金卡既已在被告甲○○手中，斷無被
    告甲○○所稱之告訴人代替伊進去銀行領現金卡並盜領之情
    形，故告訴人丁○○前開所證情節應與事實相符，應可採信
    。被告甲○○前述，意指萬泰銀行現金卡發卡當日，即遭告
    訴人盜領云云，顯與上揭交易紀錄等事實不符，自屬無稽，
    被告前後不同之供述，無非臨訟飾卸之詞，均非可採。
(五)於原審審理時，經質之被告甲○○何以先說是「寶華銀行」
    之現金卡遭冒名申請，後又改稱是「萬泰銀行」之現金卡遭
    盜借，前後不同，其先辯稱：「當時是因為寶華銀行與泛亞
    銀行及萬泰銀行的事情是不一樣的，寶華及泛亞銀行我並沒
    有簽該兩家現金卡的聲請書，為何這兩家銀行會打電話給我
    ，當天我在電話中就責問丁○○，但是他說他沒有，還沒有
    幫我辦任何一家的卡片，我叫他將把我簽具過的文件還給我
    ，但是他沒有還我。我請他把證件還給我，他說他要打麻將
    ，晚一些，後來他出來並沒有將證件拿出來還我，丁○○上
    車我就問他證件在哪裡？」云云（見原審卷(二)第十八頁）。
    經原審調取寶華銀行即泛亞銀行ＭＯＮＥＹ卡申請書、啟用
    表暨其他事項申請表及交易明細表，提示供被告甲○○辨認
    後（見原審(一)卷第一八五至一八六頁、原審卷(二)四十三頁、
    第四十六頁），其又改稱：「這個名字是我簽的沒錯，是我
    親自去領的，泛亞的現金卡與本案無關，與本案有關的是九
    十二年間萬泰銀行的現金卡，其他的現金卡都是後來我自己
    辦的，自己去領的，錢也是我借的，與被害人無關。」等語
    （見原審卷(二)第六十四頁），則被告甲○○前後說詞矛盾。
(六)另證人即告訴人丁○○於偵查及原審審理時則結證稱：伊僅
    在案發前一日向被告甲○○收取身分證影本，以供辦理現金
    卡之用，但因係假日，尚未辦理現金卡，次日即案發，故伊
    未幫被告甲○○辦過任何一張現金卡，自不可能於辦卡時盜
    借被告甲○○之現金等語（見原審卷(一)一五八頁、第一六0
    頁、核退偵四四０卷第八十一頁）；衡之原審調閱被告甲○○上揭申辦現金卡之資料，詳予調查，被告甲○○自申請、
    核卡、發卡及事後使用之過程，於文件上均係由被告甲○○
    親自簽名，各卡均有多次借還款之交易，未查得有何被冒名
    申請或盜借之異狀。況案發前被告甲○○即因急需現金，並
    已交付身分證件予告訴人申辦現金卡，告訴人亦未告知不能
    辦理，竟在未待辦妥前，即案發日毫無預警及理由下，另約
    被告丙○○及三名友人以強暴之方式，欲將其身分證取回，
    其大悖常理，所辯與常情不合，自不可信。
(七)另被告甲○○等人取得告訴人之財物，既稱係為抵償告訴人
    所欠被告甲○○之三萬元債務，則被告二人何以僅分得現金
    八千餘元及金手鍊一條，其餘反交由友人取走，亦有違償債
    之目的，故被告甲○○、丙○○所辯係為向告訴人追討盜借
    現金卡之三萬元債務，始取得告訴人上揭財物云云，應係事
    後臨訟杜撰之詞，委不足取。渠等強取告訴人之財物，自有
    不法所有之意圖已明。而被告甲○○雖稱介紹「贊興」等人
    前往蘆洲信義路某當鋪典當財物，但並未親自陪同前往，是
    「贊興」等人是否確前往警方事後查贓之「大益當鋪」（設
    臺北縣蘆洲市○○路三一一號）處分贓物，並不明確，從而
    在該當鋪中未發現遭強盜之財物，而證人即告訴人丁○○亦
    於偵查中證稱：未在典當清冊中發現其財物（見核退偵卷第
    四四０號第七十四頁），此僅能證明「贊興」等人事後未前
    往大益當鋪典當而已，不能憑此證明被告甲○○、丙○○未
    強盜告訴人丁○○之財物。
(八)告訴人丁○○雖於原審及本院上訴審證稱：被告甲○○、丙○○的表情確實是很驚訝的樣子；說他的名字叫「搶仔」是
    被告的朋友說的云云（見上訴卷第八十六頁正、反面）。而
    被告甲○○亦稱：一開始並沒有要這樣做，不知道為什麼後
    來演變成這樣云云（見原審卷(一)第一０一頁、上訴卷第八十
    四頁反面、本院更一審卷第五十七頁）；被告丙○○則稱：
    伊案發日係坐在副駕駛座睡覺，告訴人上車後與「贊興」等
    人發生爭執時，伊才被吵醒云云（見原審卷(二)第五十九頁、
    本院卷第四十二頁反）。惟被告甲○○於警詢及偵查中已自
    承：「……後面三個男孩子吧，其中一個人拿刀，其中兩個
    有打他。」、「（是誰提議要給被害者搶的？…）贊興。」
    、「現在問他（按即告訴人）有沒有給我偷辦現金卡，他如
    果說沒有，就給他打下去。」、「……在車內丁○○說他身
    上只有現金一萬多元，我拿到丁○○交出來的全部現金八千
    元……」（見原審卷(一)第一九七頁、第二０一頁、第二０四
    頁、核退偵四四０卷第七十九頁）；而被告丙○○亦自承：
    「起因是綽號『贊興』等人缺錢購買毒品，而『贊興』提議
    搶劫被害人丁○○，當時是甲○○以渠000000000
    0號行動電話，藉口央請被害人代辦銀行現金卡，約被害人
    至三重市○○路○段三十八巷路口『全家便利商店』前碰面
    ……，俟被害人到達時，即由甲○○叫被害人進入車內，而
    『阿堯』隨後進入車內……」、「……告訴人被打得很嚴重
    ，無法自己拿出來，是贊興及阿堯下手拿走的。」、「（是
    否於告訴人遭打後，告訴人才拿出現金來？）應該是。」、
    「拿走現金以後，阿堯與贊興認為不夠，就繼續打告訴人，
    此時打得最嚴重……阿堯與贊興就自己動手拿走告訴人的手
    錶、手鍊，因為告訴人手捂著鼻子，無法動手。拿走以後，
    我就叫告訴人下車。」、「……現金部分，我與甲○○共分
    得八千元……」（見核退偵四四０卷第二十八至二十九頁、
    偵一一二二卷第五十九至六十一頁）等語。則被告等人既於
    事先即欲假借告訴人有替被告甲○○亂辦卡一事而取財，嗣
    又以暴力毆打告訴人，告訴人甚因傷而無法自取財物（手錶
    、手鍊部分），則可見告訴人被要求交出財物之時，確如其
    所陳，處於無法抗拒之狀態（見上訴卷第八十六頁反面）至
    明。雖被告甲○○、丙○○前述將毆打、強盜告訴人財物之
    舉推由「贊興」等三人，辯稱與其無關云云，果其所陳無訛
    ，又何有假借告訴人亂辦現金卡、「贊興」提議強盜之說？
    被告二人又何須事後分贓？況誣指告訴人亂辦現信金卡、告
    訴人與被告甲○○間有債務糾紛等說辭，實屬無稽，亦已如
    前述。而被告丙○○對於告訴人於偵查中指稱「……他（按
    即丙○○）在我一上車就說要搶」等情（見偵一一二二卷第
    六十一頁），並未否認，顯見告訴人所稱被告二人表情驚訝
    、自稱「搶仔」者乃被告朋友云云，應屬嗣後心理恐懼之說
    辭，無法資為有利於被告二人之認定。
(九)被告甲○○駕駛休旅車，搭載被告丙○○等四人，藉故將告
    訴人引出，被告甲○○再將車沿臺北縣三重市○○路，往二
    重疏洪道方向行駛，在車內由最後一排不詳姓名之男子，趁
    勢掐住丁○○之脖子，坐在告訴人左側之「贊興」以類似尖
    刀之尖銳物品抵住告訴人之腰際，被告甲○○、丙○○於警
    詢亦均稱有拿刀之事（見原審卷(一)第一九七頁、核退偵四四
    ０卷第二十九頁），參酌被告二人所稱當日座位分布、被告
    甲○○繪製之座位圖，及告訴人所稱係在其左方之人持刀等
    情（見核退偵四四０卷第三十一頁、第二十一頁），應係由
    綽號「贊興」之人持刀之事實，應可認定（此部分無法證明
    除「贊興」外之共犯是否事前即有犯意聯絡）。再被告丙○○向告訴人稱：伊名字叫「搶仔」，表示此係強盜財物之意
    ，「阿堯」及「贊興」以拳頭左右夾攻，不斷重擊告訴人之
    頭部、臉部，結夥三人以上，對於告訴人施加強暴行為之客
    觀情況，已經足使告訴人之主觀意思自由喪失，且已達不能
    抗拒之程度。又被告甲○○、丙○○係同居男女朋友關係，
    二人就本件強盜、傷害之犯行，被告甲○○、丙○○先約集
    「阿堯」、「贊興」及另一姓名、綽號不詳之男子，同車前
    往上址，再由被告甲○○藉詞友人欲辦現金卡及相關問題請
    教告訴人為由，將告訴人引出，於告訴人上勾後，被告甲○○再將車駛離，被告丙○○在車內向告訴人表示係「搶劫」
    之意，分由車後座之「阿堯」、「贊興」及另一姓名、綽號
    不詳男子，出手毆打告訴人，並強取告訴人之財物，事後被
    告甲○○、丙○○分得八千元及金手鍊一條，業經告訴人結
    證明確，有關在車內「阿堯」、「贊興」及該不詳姓名男子
    之強暴行為、事後分得財物等部分事實，亦經被告甲○○、
    丙○○自承在卷，均如前述，足見被告二人就本件傷害、強
    盜犯行有犯意聯絡及行為分擔，被告丙○○所辯在車上睡覺
    云云，應係圖免罪責之詞，不足採信。
(十)辯護人於本院具狀請求對被告甲○○實施測謊鑑定，本院認
    依上開證據資料，事證已明，核無送測謊鑑定之必要。另被
    告二人請求傳喚綽號「小龍」之乙○○，以證明其二人與告
    訴人丁○○間有盜借三萬元之糾紛；惟本院依其住址「臺北
    縣三重市○○○路三五二巷四六號二樓」傳喚，於九十六年
    六月十一日收受送達（見本院卷第九十頁），於九十六年八
    月七日審理期日未到庭；經本院再於九十六年八月九日送達
    傳票（本院卷第一一七頁，九十六年九月十八日審理期日）
    ，係由其父代收，經派警按址拘提，其業已離開上址，有拘
    提報告書附可按（見本院卷第一二二頁），是調查途徑已窮
    。惟依被告二人之陳述，被告甲○○曾央請乙○○向告訴人
    丁○○催討債務，則乙○○係自被告甲○○處知悉告訴人丁○○與甲○○間有此債務糾紛，待證事項仍屬傳聞；況被告
    甲○○、丙○○係假藉告訴人丁○○盜借三萬元而取其財物
    ，其對如何盜借之過程前後供述前後不一，亦如前述，是本
    院認此部分無再傳喚、調查之心必要。
    綜上所述，被告甲○○、丙○○二人以上所辯各節顯屬事後
    卸責之詞，不足採信。本案事證明確，被告甲○○、丙○○
    二人結夥三人以上強盜、傷害之犯行均堪認定
三、查被告行為後，刑法部分條文業於九十四年二月二日經總統
    以華總一義字第０九四０００一四九０一號令修正公布，並
    自九十五年七月一日起生效施行（下稱現行刑法）；復參酌
    最高法院九十五年五月二十三日第八次刑事庭會議決議意旨
    ，現行刑法第二條第一項之規定，係規範行為後法律變更所
    生新舊法律比較適用之準據法，於現行刑法施行後，應適用
    現行刑法第二條第一項之規定，為「從舊從輕」之比較；又
    比較時應就罪刑有關之共犯、未遂犯、想像競合犯、牽連犯
    、連續犯、結合犯，以及累犯加重、自首減輕暨其他法定加
    減原因（如身分加減）與加減例等一切情形，綜其全部罪刑
    之結果而為比較。次查：
(一)舊刑法第二十八規定「二人以上共同實施犯罪之行為者，皆
    為正犯」，新刑法第二十八條則規定「二人以上共同實行犯
    罪之行為者，皆為正犯」，揆諸本條之修正理由係為釐清陰
    謀共同正犯、預備共同正犯是否合乎正犯之要件，故修正後
    新刑法對共同正犯之規定已有所限縮，以新法有利於被告。
(二)修正後刑法第四十七條增定第二項，並將第一項修正為受徒
    刑之執行完畢，或一部之執行而赦免後，五年以內「故意」
    再犯有期徒刑以上之罪者，為累犯，此較修正前不論故意或
    過失犯罪，均論以累犯之規定，以修正後之規定較有利於被
    告。
(三)被告行為後，刑法第五十五條後段之牽連犯規定，亦經此次
    修正刪除。則於新法修正施行後，被告所為違反強盜、傷害
    之犯行，即須分論併罰，此較修正前依牽連犯從一重處斷論
    以一罪，自以修正前舊法之規定，有利於被告。
(四)刑法第二百七十七條第一項之傷害罪係得處罰金刑之罪，而
    刑法第三十三條第五款有關於罰金刑之規定，在刑法施行法
    於九十五年六月十四日修正增訂第一條之一，並自九十五年
    七月一日起施行。關於罰金刑，刑法分則編各罪所定罰金刑
    之貨幣單位原為銀元，修正前刑法第三十三條第五款規定：
    「罰金：一元（銀元）以上。」，而依罰金罰鍰提高標準條
    例規定，就七十二年六月二十六日前修正之刑法部分條文罰
    金數額提高二至十倍，其後修正者則不提高倍數，並依現行
    法規所定貨幣單位折算新臺幣條例規定，以銀元一元折算新
    臺幣三元。修正後刑法第三十三條第五款規定：「罰金：新
    臺幣一千元以上，以百元計算之。」，刑法第三十三條第五
    款所定罰金貨幣單位經修正為新臺幣後，刑法分則各罪所定
    罰金刑之貨幣單位亦應配合修正為新臺幣，為使刑法分則編
    各罪所定罰金之最高數額與刑法修正前趨於一致，乃增訂刑
    法施行法第一條之一：「中華民國九十四年一月七日刑法修
    正施行後，刑法分則編所定罰金之貨幣單位為新臺幣。九十
    四年一月七日刑法修正時，刑法分則編未修正之條文定有罰
    金者，自九十四年一月七日刑法修正施行後，就其所定數額
    提高為三十倍；但七十二年六月二十六日至九十四年一月七
    日新增或修正之條文，就其所定數額提高為三倍。」。從而
    ，刑法分則編各罪所定罰金刑之最高數額，於上開規定修正
    後並無不同，惟修正後刑法第三十三條第五款所定罰金刑最
    低數額，較之修正前提高，自以修正前刑法第三十三條第五
    款規定有利於被告。
　　是經整體綜合比較全部罪刑之結果，以九十五年七月一日生
　  效施行前之刑法規定，較有利於被告，依現行刑法第二條第
    一項前段規定，自應適用被告行為時之法律即修正前之刑法
    規定。
四、按刑法第三百二十一條第一項第四款所稱「結夥三人以上」
    ，應以在場共同實施或在場參與分擔實施犯罪之人為限，即
    指有共同犯罪之故意，結為一夥而言，此有最高法院七十二
    年度台上字第三二０一號、八十二年度台上字第六二０二號
    判決足參。次按強盜罪所施用之強暴、脅迫，須足使被害人
    喪失意思自由，並達於不能抗拒之程度，始足當之。至其是
    否已達於使人不能抗拒之程度，則應就客觀具體之情狀加以
    判斷，亦有最高法院七十一年度台上字第一０四０號、七十
    二年度台上字第二二三七號判決足考。故核被告等所為，係
    犯刑法第三百三十條第一項之結夥三人以上強盜罪、第二百
    七十七條第一項之普通傷害罪。又被告二人與共犯「阿堯」
    、「贊興」及另一不詳姓名之成年男子，對上開行為有犯意
    之聯絡，行為之分擔，為共同正犯。被告甲○○、丙○○所
    犯上開加重強盜、傷害二罪，具有方法、目的之牽連關係，
    依修正前刑法第五十五條後段之規定，從一重依加重強盜罪
    處斷；被告甲○○、丙○○有事實欄所列之前科，有臺灣高
    等法院被告前案紀錄表各一紙附卷可稽，其二人於五年內再
    故意犯本件有期徒刑以上之罪，為累犯，應修正前刑法第四
    十七條之規定，加重其刑。又檢察官起訴書以被告二人上揭
    犯行另涉犯刑法第三百零二條第一項之妨害自由罪嫌云云，
    惟按強盜罪以強暴、脅迫等方法，至使不能抗拒為構成要件
    之一，當然含有妨害被害人自由之性質，故犯強盜罪而有妨
    害被害人之自由時，是否另論以妨害自由罪名，應就行為人
    之全部犯罪行為實施過程加以觀察。倘妨害自由行為時，強
    盜行為尚未著手實施，可依其情形認為妨害自由、強盜犯罪
    間具有方法結果之牽連關係；若強盜犯行業已著手實施，則
    所為強暴、脅迫等非法方法剝奪被害人行動自由行為，應包
    括在強盜行為之內，無另行成立刑法第三百零二條第一項之
    剝奪他人行動自由罪之餘地，此有最高法院二十四年上字第
    四四０七號判例、九十一年度台上字第八０三號判決可供參
    照。本件被告二人於告訴人丁○○上車後隨即著手行強，於
    取得財物後立刻將告訴人棄置路邊，此一過程業經詳述如上
    ，故被告等剝奪告訴人行動自由之行為，應包括在強盜行為
    內，不另論罪，起訴書所載容有未洽，附此敘明。
五、原審詳加調查後，認事證明確而予以論罪科刑，固非無見，
    但：(一)本件依據檢察官起訴之事實，係認被告甲○○、丙○○等人於強盜既遂之後，另向丁○○恐嚇稱：「不得報警
    ，否則對你及家人不利！」，致使丁○○心生畏懼，涉有刑
    法第三百零五條之恐嚇危害安全罪嫌，並認與強盜部分犯意
    各別，而依數罪應予分論併罰提起公訴，原判決既認此部分
    不能證明犯罪（詳下述），自應另為無罪之判決。然原判決
    誤為：公訴人對於恐嚇危害安全部分，係與有罪之強盜部分
    ，依牽連犯裁判上一罪關係起訴，故不另為無罪之諭知云云
    （見原判決第十一頁倒數第三行），自有不當；(二)刑法業
    於九十四年二月二日修正，自九十五年七月一日起施行，原
    判決未及比較適用新、舊刑法，尚有未洽。被告二人上訴否
    認犯罪，依諸前揭說明固無可採，但原判決既有上開疏漏，
    仍屬無可維持，應由本院撤銷原判決，並審酌被告等均染有
    施用毒品之惡習，此有上揭前案紀錄表足考，素行不良，況
    年輕力壯，竟不思以勞力賺取財物，反以強盜方式取得他人
    財物，所為已嚴重危害社會治安，造成告訴人身心之傷害，
    渠等犯罪所得十餘萬元，犯罪後均不知悔改，設詞狡飾犯行
    ，毫無悔意等一切情狀，論處被告甲○○、丙○○意圖為自
    己不法之所有，結夥三人以上，以強暴至使不能抗拒，而取
    他人之物，以累犯各科處有期徒刑七年六月，以資懲儆。至
    未扣案之外型類似尖刀之物品，係由「贊興」使用，因未到
    案，無從查知是否為共犯所有之物，告訴人丁○○於原審審
    理時證稱：伊左邊比較年輕的那位（按指「贊興」）有拿東
    西抵住伊之腰際，外型類似尖的東西，但伊不敢看等語，亦
    無法從告訴人之證詞查知該物品之材質、大小及確切之型狀
    ，難證明係刑法所稱之兇器，於刑法第三十八條第一項第二
    款之沒收規定亦有不合，故不併宣告沒收，附此敘明。
貳、無罪部分：
一、公訴意旨另以：告訴人丁○○在受強暴後，為免續遭攻擊，
    詢以：「不然你們還要什麼東西？」、「不然你們拿走！」
    等語時，即由「阿堯」、「贊興」下手拔走告訴人手上之白
    金鑽錶一只、金戒子一只、金手鍊一條及行動電話一具等物
    （共價值約十一萬元），得手財物後，被告丙○○始下令同
    夥停止攻擊，並將告訴人棄置在二重疏洪道某處堤防，且向
    告訴人恫嚇稱：「不得報警，否則對你及家人不利！」，致
    使告訴人心生畏懼，遲遲不敢報案，因認被告二人另涉犯刑
    法第三百零五條之恐嚇危害安全罪嫌。
二、按犯罪事實應依證據認定之，無證據不得認定犯罪事實；不
    能證明被告犯罪者，應諭知無罪判決，刑事訴訟法第一百五
    十四條第二項、第三百零一條第一項分別定有明文。次按事
    實之認定，應憑證據，如未能發現確實之證據，或證據不足
    以證明，自不能以推測或擬制之方法，以為裁判基礎；再犯
    罪事實所憑之證據，無論係直接證據或間接證據，其為訴訟
    上之證明，須於一般人均不致有所懷疑而得確信為真實之程
    度，始得據為有罪之認定，倘其證明尚未達此程度而尚有合
    理之懷疑存在時，本諸無罪推定原則，自應為被告無罪之諭
    知。次按共同正犯之所以應對其他共同正犯所實施之行為負
    其全部責任者，以就其行為有犯意之聯絡為限；若他犯所實
    施之行為，為其所不及知或難予預見者，自未可概以共同正
    犯論，此經最高法院五十年度台上字第一０六０號判例、八
    十二年度台上字第五一四一號判決表示明確。經查：告訴人
    丁○○於警詢時指稱：「甲○○等五名歹徒，將車子駛至二
    重疏洪道重新橋下，向我恐嚇稱：『不要報警否則對我不利
    。』才將我棄置在人煙稀少的二重疏洪道內。」等語（見核
    退偵四四０卷第二十二頁）；於偵查中再證稱：「車子開到
    二重疏洪道就讓我下車，並要我不要報警，不然要對我及家
    人不利。」等語（見偵一一二二卷第四十六頁），均未明確
    指出係何人出言恫嚇；於原審審理時結證稱：「到了確定我
    身上已經沒有東西之後，就把車開到二重疏洪道，把我丟下
    車，在我下車時，旁邊那二個人要我不能報警說：『否則就
    要對我不利。』」云云（見原審卷(一)第一五九頁），則指明
    出言恐嚇之人係「阿堯」、「贊興」。綜上告訴人之指述，
    可知上揭言詞，並非被告甲○○、丙○○所為，起訴書載為
    被告丙○○出言恫嚇告訴人云云，顯與卷內證據資料不合。
    衡之上揭恐嚇言詞之內容及出詞之時間，係強盜犯行完成後
    ，為使告訴人不敢報案所為，即非強盜、傷害之必然手段，
    又因「阿堯」、「贊興」均未到案，被告二人復否認犯罪，
    自難僅依告訴人之指述，即認此一犯行，係在被告等人犯罪
    之初所預見之範圍內，亦無證據證明，被告二人於「阿堯」
    、「贊興」出言恐嚇時，已將此一恐嚇犯行，認係自己之犯
    罪，被告等人並無恐嚇行為，亦無證據證明被告二人與出言
    恫嚇之人有犯意聯絡，不能證明被告等人犯罪，依首揭法條
    規定及判例意旨，自應對被告甲○○、丙○○二人就此部分
    被訴犯行為無罪之諭知。
據上論斷，應依刑事訴訟法第三百六十九條第一項前段、第三百
六十四條、第二百九十九條第一項前段、第三百零一條第一項，
刑法第二條第一項前段、修正前第二十八條、第三百三十條第一
項、第二百七十七條第一項、修正前第五十五條後段、修正前第
四十七條，刑法施行法第一條之一第一項、第二項前段，判決如
主文。
本案經檢察官林炳雄到庭執行職務。
中　　華　　民　　國　　96　　年　　12　　月　　25　　日
　　　　　　　　　刑事第四庭  審判長法　官  蔡秀雄
　　　　　　　　　　　　　　　　    法　官  陳國文
　　　　　　　 　 　　　　　　　　　法　官  鄭水銓
以上正本證明與原本無異。
如不服本判決，應於收受送達後十日內向本院提出上訴書狀，其
未敘述上訴之理由者，並得於提起上訴後十日內向本院補提理由
書狀（均須按他造當事人之人數附繕本）。
                                    書記官 劉貞達
中　　華　　民　　國　　96　　年　　12　　月　　28　　日
附錄本案論罪科刑法條全文－－
刑法第三百三十條：
犯強盜罪而有第三百二十一條第一項各款情形之一者，處七年以
上有期徒刑。
前項之未遂犯罰之。
刑法第二百七十七條：
傷害人之身體或健康者，處三年以下有期徒刑、拘役或一千元以
下罰金。
犯前項之罪因而致人於死者，處無期徒刑或七年以上有期徒刑；
致重傷者，處三年以上十年以下有期徒刑。
